臺灣臺南地方法院臺南簡易庭民事判決
111年度南小字第1422號
原      告  新光產物保險股份有限公司

法定代理人  吳昕紘
訴訟代理人  郭逸斌
            方柏權
被      告  蔡宗佑
上列當事人間請求侵權行為損害賠償事件，本院於民國111年10
月20日言詞辯論終結，判決如下：
    主  文
被告應給付原告新臺幣壹萬零捌佰捌拾壹元，及自民國一百一十
一年八月五日起至清償日止，按週年利率百分之五計算之利息。
訴訟費用新臺幣伍佰伍拾元由被告負擔，新臺幣肆佰伍拾元由原
告負擔。
本判決原告勝訴部分得假執行。
    事實及理由
一、本件被告經合法通知，未於言詞辯論期日到場，核無民事訴
    訟法第386條各款所列情事，爰依原告之聲請，由其一造辯
    論而為判決。
二、本件原告主張：被告於民國110年1月15日下午5時20分許，
    駕駛車牌號碼000－000號普通重型機車，沿高雄市湖內區中
    華街，由南往北方向行駛，行經中華街與湖中路間之交岔路
    口時，因過失撞及訴外人周森源所有，周森源以之向原告投
    保車體損失險、由周森源所駕駛，沿中華街由南往北方向行
    駛，駛至上開交岔路口，因遇紅燈而暫停之車牌號碼000－00
    00號自用小客車（下稱系爭自用小客車），致系爭自用小客
    車受損；嗣系爭自用小客車因修理而支出修理費用新臺幣（
    下同）19,667元，其中零件費用為10,543元，工資費用為9,
    124元。茲因原告已依保險契約之約定，給付保險金19,667
    元予周森源；為此，爰依保險法第53條規定，代位被保險人
    周森源依民法第184條第1項前段規定，或依保險法第53條規
    定，代位被保險人周森源依民法第191條之2規定，請求被告
    賠償系爭自用小客車因毀損而減少之價額19,667元，訴請本
    院擇一訴訟標的而為原告勝訴之判決而提起本訴等語。並聲
    明求為判決：被告應給付原告19,667元及自民事起訴狀繕本
    送達被告之翌日起至清償日止，按週年利率5%計算之利息。
三、被告未於言詞辯論期日到場，亦未提出書狀為任何之聲明或
    陳述。
四、得心證之理由：
　㈠本件原告主張被告於前揭時日，駕駛上開普通重型機車，沿
    高雄市湖內區中華街，由南往北方向行駛，行經中華街與湖
    中路間之交岔路口時，因過失撞及訴外人周森源所有，周森
    源以之向原告投保車體損失險、由周森源所駕駛，沿中華街
    由南往北方向行駛，駛至上開交岔路口，因遇紅燈而暫停之
    系爭自用小客車，致系爭自用小客車受損之事實；而被告對
    於原告主張之前開事實，已於相當時期受合法之通知，而於
    言詞辯論期日不到場，亦未提出準備書狀爭執，依民事訴訟
    法第436條之23準用同法第436條第2項，再準用同法第280條
    第3項規定，復準用同條第1項規定，視同自認；此外，復有
    道路交通事故現場圖、道路交通事故調查報告表影本各1份
    在卷足稽〔參見本院111年度南司小調字第1242號卷宗（下稱
    調解卷宗）第51頁至第56頁〕，原告主張之前揭事實，自堪
    信為真正。
　㈡按汽車、機車或其他非依軌道行駛之動力車輛，在使用中加
    損害於他人者，駕駛人應賠償因此所生之損害。但於防止損
    害之發生，已盡相當之注意者，不在此限；民法第191條之2
     本文定有明文。查，被告於上揭時日駕駛前揭普通重型機
    車，因過失撞及周森源所有之系爭自用小客車，致系爭自用
    小客車受損，乃被告駕駛之機車，在使用中加損害於周森源
    ；而被告復未舉證證明於防止損害之發生，已盡相當之注意
    ，揆諸前揭規定，對於周森源因系爭自用小客車受損所生之
    損害，自應負損害賠償責任。
　㈢次按，不法毀損他人之物者，被害人得請求賠償其物因毀損
    所減少之價額，民法第196條定有明文。再按，被害人請求
    賠償物被毀損所減少之價額，得以修復費用為估定之標準，
    但以必要者為限，如修理材料係以新品換舊品，則應折舊計
    算（最高法院95年度台上字第2886號判決意旨參照）。查，
    本件原告主張周森源所有之系爭自用小客車因前開車禍事故
    受損而支出修理費用19,667元，其中零件費用為10,543元，
    工資費用為9,124元；被告對於原告主張之前開事實，已於
    相當時期受合法之通知，而於言詞辯論期日不到場，亦未提
    出準備書狀爭執，依民事訴訟法第436條之23準用同法第436
    條第2項，再準用同法第280條第3項規定，復準用同條第1項
    規定，視同自認；此外，復有瑞達汽車公司永康服務廠估價
    單、瑞達汽車公司永康營業所電子發票證明聯等影本各1份
    在卷可按（參見調解卷宗第23頁至第25頁），原告前揭部分
    之主張，應堪信為實在。再查，系爭自用小客車乃於103年1
    月出廠，有行車執照影本1份附卷足據（參見調解卷第17頁
    ）；而上開車禍事故於110年1月15日發生；零件費用部分於
    修理時，既以新品更換舊品，於以修復費用估定減少之價額
    時，即應折舊計算（工資部分，無折舊問題）。又依財政部
    106年2月3日臺財稅字第10604512060號令修正發布之「固定
    資產耐用年數表」所示，自用小客車之耐用年限為5年；而
    系爭自用小客車乃於103年1月出廠，已如前述，至上開車禍
    事故發生時，已逾5年，零件經計算折舊後，應以殘值計算
    ；經以平均法計算折舊，周森源所得請求被告賠償之零件費
    用，即修理所更換之零件折舊後之金額應為1,757元（計算
    式：10,543×1/6≒1,757小數點後四捨五入）。準此，如以必
    要之修復費用，估定系爭自用小客車因毀損而減少之價額，
    周森源所得請求被告賠償系爭自用小客車因毀損而減少之價
    額，應為10,881元〔計算式：1,757（零件折舊後之金額）＋9
    ,124（修理工資）＝10,881元〕。
　㈣又按，被保險人因保險人應負保險責任之損失發生，而對於
    第三人有損失賠償請求權者，保險人得於給付賠償金額後，
    代位行使被保險人對於第三人之請求權；但其所請求之數額
    ，以不逾賠償金額為限，保險法第53條定有明文。經查，原
    告業因被保險人周森源投保之系爭自用小客車發生保險事故
    而給付保險金19,667元予周森源，有理算書影本1份在卷可
    按（參見調解卷宗第27頁），揆諸前揭規定，自得本於保險
    法第53條規定，代位周森源依民法第191條之2規定，請求被
    告賠償系爭自用小客車因毀損而減少之價額。準此，原告本
    於保險法第53條規定，代位周森源依民法第191條之2規定，
    請求被告給付10,881元，應屬正當；逾此部分之請求，則非
    正當。
　㈤末按，給付無確定期限者，債務人於債權人得請求給付時，
    經其催告而未為給付，自受催告時起，負遲延責任。其經債
    權人起訴而送達訴狀，或依督促程序送達支付命令，或為其
    他相類之行為者，與催告有同一之效力；遲延之債務，以支
    付金錢為標的者，債權人得請求依法定利率計算之遲延利息
    ；應付利息之債務，其利率未經約定，亦無法律可據者，週
    年利率為5%，民法第229條第2項、第233條第1項前段及第20
    3條分別定有明文。查，本件被告應為之前揭給付，並無確
    定期限，且原告復未舉證證明於起訴前曾向被告請求，惟被
    告既經原告提起民事訴訟而受民事起訴狀繕本之送達，依民
    法第229條第2項之規定，自應自民事起訴狀繕本送達之翌日
    ，即111年8月5日起，此有本院臺南簡易庭送達證書1份在卷
    可按（參見調解卷宗第71頁），負遲延責任。從而，原告請
    求被告給付自111年8月5日起至清償日止，按週年利率5%計
    算之利息，亦屬正當。
五、綜上所陳，原告主張依保險法第53條規定，代位被保險人周
    森源依民法第191條之2規定，請求被告給付10,881元及自11
    1年8月5日起至清償日止，按週年利率5%計算之利息，為有
    理由，應予准許；逾此部分之請求，為無理由，應予駁回。
六、原告雖另主張本於保險法第53條規定，代位被保險人周森源
    依民法第184條第1項前段規定，請求被告賠償系爭自用小客
    車因毀損而減少之價額。惟按，原告以單一之聲明，主張二
    以上訴訟標的，而請求法院擇一訴訟標的為其勝訴之判決者
    ，乃所謂選擇訴之合併，原告如依其中之一訴訟標的可獲全
    部勝訴判決時，法院固得僅依該項訴訟標的而為判決，對於
    其他訴訟標的無庸審酌；惟如各訴訟標的對於原告判決之結
    果不同時，為尊重當事人程序上與實體上之利益，法院自應
    擇其對原告最為有利之訴訟標的而為裁判（最高法院107年
    度台上字第967號判決意旨參照）。查，本件原告乃以單一
    之聲明，主張本於保險法第53條規定，代位被保險人周森源
    依民法191條之2規定，或本於保險法第53條規定，代位被保
    險人周森源依民法第184條第1項前段規定，請求被告賠償系
    爭自用小客車因毀損而減少之價額，訴請本院擇一訴訟標的
    為其勝訴之判決；本院既認原告本於保險法第53條之規定，
    代位被保險人周森源依民法第191之2規定，對於被告所為之
    主張，洵屬有據，進而認定原告所得請求之金額有無理由；
    且縱令原告本於保險法第53條規定，代位被保險人周森源依
    民法第184條第1項前段規定對於被告所為之請求，亦屬有據
    ，因原告所得請求被告賠償之金額，亦應依前開說明為相同
    認定，核與原告本於保險法第53條規定，代位被保險人周森
    源依民法第191條之2條所得請求之金額，並無二致，對於原
    告判決之結果，並無不同，對原告而言，並未更為有利，揆
    諸前揭判決之意旨，本院自毋庸再就原告併為主張之本於保
    險法第53條規定，代位被保險人周森源依民法第184條第1項
    前段規定所為之請求有無理由，予以論述，附此敘明。
七、末按，各當事人一部勝訴、一部敗訴者，其訴訟費用，由法
    院酌量情形，命兩造以比例分擔或命一造負擔，或命兩造各
    自負擔其支出之訴訟費用；小額訴訟程序，法院為訴訟費用
    之裁判時，應確定其費用額，此參諸民事訴訟法第79條、第
    436條之19第1項規定自明。查，本件原告一部勝訴，一部敗
    訴，本院斟酌兩造勝敗之情形，認為本件訴訟之訴訟費用，
    應由兩造依勝敗比例負擔，即由被告負擔55%，餘由原告負
    擔，較為允洽；又本件乃適用小額訴訟程序之事件，訴訟標
    的之金額為19,667元，應徵第一審裁判費1,000元；此外，
    別無其他訴訟費用之支出，故本件訴訟費用1,000元，由被
    告負擔550元，原告負擔450元。
八、本判決原告勝訴部分，乃法院依小額訴訟程序所為被告敗訴
    之判決，依民事訴訟法第436條之20之規定，應依職權宣告
    假執行。
九、據上論結，本件原告之訴一部為有理由，一部為無理由，依
    民事訴訟法第436條之23、第436條第2項、第385條第1項前
    段、第79條、第436條之19、第436條之20，判決如主文。　
中　　華　　民　　國   111    年    10     月    31   日
                  臺灣臺南地方法院臺南簡易庭
                        法  官  伍逸康
以上正本係照原本作成。　　　　　　　　　　　　
民事訴訟法第436條之24第2項：對於本判決之上訴，非以違背法
令為理由，不得為之。
如對本判決上訴，須於判決送達後20日內向本院提出上訴狀，並
須表明原判決所違背之法令及其具體內容與依訴訟資料可認為原
判決有違背法令之具體事實之上訴理由。（均須按他造當事人之
人數附繕本）。
中　　華　　民　　國　　111 　年　　10　　月　　31　　日
　　　　　　　　　　　　書記官  康紀媛